臺灣高等法院高雄分院刑事判決　　　　 94年度上易字第367號
上　訴　人　臺灣高雄地方法院檢察署檢察官
被　　　告　乙○○○
被　　　告　甲○○
前列二人共
共選任辯護　黃進祥律師
人　　　　　江順雄律師
上列上訴人因被告違反著作權法案件，不服臺灣高雄地方法院94
年度簡上字第92號中華民國94年4 月28日第一審判決（起訴案號
：臺灣高雄地方法院檢察署93年度偵字第17874 號、第25078 號
），提起上訴，本院判決如下：
    主  文
上訴駁回。
    理  由
一、公訴意旨略以：被告乙○○○明知「貝殼」、「我愛過」、
    「手下留情」、「愛你十分淚七分」、「贏」、「一生痴戀
    」等6 首歌曲未經著作財產權人即告訴人美華影音科技股份
    有限公司（下稱美華公司）同意，竟夥同被告甲○○共同基
    於意圖營利之犯意聯絡，自民國93年6 月中旬起，將其所有
    且灌有前開6 首歌曲之「金嗓多媒體電腦伴唱機」1 台及點
    歌目錄本，交由甲○○擺設在其經營位於高雄縣鳳山市○○
    路105 號「佳莉小吃部卡拉OK」店內，供不特定之客人以每
    首歌新臺幣（下同）10元之代價，投幣選曲予以歌唱公開演
    出，乙○○○則向甲○○收取每月3,000元之租金。嗣至93
    年8 月12日下午3 時許，由美華公司派員會同警方前往「佳
    莉小吃部卡拉OK」店查獲，並扣得「金嗓多媒體電腦伴唱機
    」1 台與點歌目錄表1 本，因認被告乙○○○及甲○○2人
    涉犯違反著作權法第92條之以公開演出之方法侵害他人著作
    財產權罪嫌等語。
二、按犯罪事實應依證據認定之，無證據不得認定犯罪事實，刑
    事訴訟法第154 條第2 項定有明文。又認定不利於被告之事
    實，須依積極證據，苟積極證據不足為不利於被告事實之認
    定時，即應為有利於被告之認定，更不必有何有利之證據。
    另刑事訴訟法上所謂認定犯罪事實之證據，係指足以認定被
    告確有犯罪行為之積極證據而言，該項證據自須適合於被告
    犯罪事實之認定，始得採為斷罪資料（最高法院30年上字第
    816 號判例、29年上字第3105號判例參照）。次查，刑事訴
    訟法第161 條已於91年2 年8 日修正公布，修正後同條第1
    項規定：檢察官就被告犯罪事實，應負舉證責任，並指出證
    明之方法。因此，檢察官對於起訴之犯罪事實，應負提出證
    據及說服之實質舉證責任。倘其所提出之證據，不足為被告
    有罪之積極證明，或其指出證明之方法，無從說服法官以形
    成被告有罪之心證，基於無罪推定之原則，自應為被告無罪
    判決之諭知，亦有最高法院92年度台上字第128 號判例可參
    。
三、公訴人認被告乙○○○、甲○○涉犯違反著作權法前開犯嫌
    ，無非以告訴代理人譚祖馴於警詢及偵查中之指訴、前揭歌
    曲著作財產權讓與證明書及著作財產權讓與契約書暨目錄、
    現場照片18紙、告訴人美華公司於92年7 月11日在中國時報
    刊登之聲明啟事、扣案之金嗓多媒體電腦伴唱機及點歌目錄
    本為論據。惟訊據被告乙○○○固坦承將扣案之「金嗓多媒
    體電腦伴唱機」及點歌目錄本，在上開時、地交由被告甲○
    ○擺設在其經營之「佳莉小吃部卡拉OK」店供不特定客人點
    唱牟利；被告甲○○坦承自93年6 月中旬起，在「佳莉小吃
    部卡拉OK」店擺設扣案之「金嗓多媒體電腦伴唱機」及點歌
    目錄本等設備供不特定客人以每首歌10元之代價點選公開演
    出等情，然均堅決否認有何違反著作權法之犯行，被告乙○
    ○○及甲○○均辯稱：其等不知扣案之「金嗓多媒體電腦伴
    唱機」內非法灌錄有前開6 首歌曲，且不知應取得公開演出
    之授權等語；被告乙○○○另辯稱：該「金嗓多媒體電腦伴
    唱機」係以28,000元購買之二手電腦伴唱機，其購買該電腦
    伴唱機時，出售該電腦伴唱機之人隨同該電腦伴唱機交付金
    嗓電腦科技股份有限公司（下稱：金嗓公司）保證書、金岡
    有聲出版有限公司法律顧問證書、金嗓公司CPX －900S電腦
    點播系統使用說明書、金嗓公司啟動電腦伴唱機密碼卡各1
    份，其認該電腦伴唱機具有合法性，不知電腦伴唱機內有未
    經合法授權之歌曲等語；被告甲○○則以其不知乙○○○交
    付營業之「金嗓多媒體電腦伴唱機」有未經合法授權之前揭
    歌曲，且未有客人點唱上開6 首歌曲。又其並未看過告訴人
    在中國時報刊登的聲明啟事等語置辯。經查：
  (一)扣案之「金嗓多媒體電腦伴唱機」內收錄有「貝殼」、「我
    愛過」、「手下留情」、「愛你十分淚七分」、「贏」、「
    一生痴戀」等6 首歌曲，該6 首歌曲為告訴人享有著作財產
    權之歌曲，且「金嗓多媒體電腦伴唱機」內收錄之上述6 首
    歌曲，係屬未經告訴人之同意非法重製，有載有前開6 首歌
    曲之點歌目錄本1 本及「金嗓多媒體電腦伴唱機」1 台扣案
    可佐，告訴人並提出91年7 月1 日、91年7 月5 日之著作財
    產權讓與證書及附件、93年7 月26日函文為證、及有現場蒐
    證照片10紙附卷可稽。被告等2 人對於上述事實也不爭執，
    故扣案之「金嗓多媒體電腦伴唱機」內有非法重製之上揭6
    首歌曲，固堪認定。又扣案之「金嗓多媒體電腦伴唱機」1
    台及點歌目錄本1 本，係被告乙○○○為供娛樂之用，於93
    年年初，向1 名男子以28,000元購買，並於同年6 月中旬起
    交由被告甲○○擺設在上開「佳莉小吃部卡拉OK」店內，供
    不特定之客人以每首歌10元之代價，投幣選曲予以歌唱公開
    演出，被告乙○○○則向被告甲○○收取每月3,000 元之租
    金一節，迭據被告乙○○○、甲○○分別於警詢、偵查中、
    原審及本院審理時供述在卷，此部分也可認係真實。
  (二)證人即告訴人公司職員譚祖馴於原審審理時雖具結證稱：電
    腦伴唱機內之歌曲若經金嗓公司合法授權，在點歌目錄本上
    會有金嗓公司的浮水印，並會標明「翻印必究」，而經美華
    公司授權的歌曲在點歌本上會有授權編號。本件點歌目錄本
    上雖有編號，但非美華公司授權的編號。扣案之點歌目錄本
    上有浮水印之部分，係經過合法授權者，惟點歌目錄本內頁
    上有美華公司歌曲的部分並無浮水印標誌等語在卷，並提出
    告訴人於92年7 月11日在中國時報刊登之「一、.. ， 二、
    由於耳聞坊間有多達數十種知名或不知名廠牌之非法電腦點
    歌伴唱機，竟未經本公司或取得合法書面授權，即擅自重製
    本公司所享有後列歌曲（包括但不限於後表所示）之音樂著
    作權利，且大量生產並透過電器行或音響盤商或小型販賣（
    量販）店等各種通路管道，銷售或出租與消費大眾，或各類
    歡樂娛樂事業（包括餐飲業、土雞城等）之公開營業場所中
    ，提供客人點唱使用以圖牟利。核其所為不僅觸犯著作權法
    第91條意圖營利而以重製方法侵害他人著作財產權之重製罪
    ，更甚或連同下游通路商亦恐涉著作權法第93條明知為侵害
    著作物意圖散布等罪責.. 」 之聲明啟事，認被告2 人知悉
    前揭6 首歌曲係違法重製於扣案之「金嗓多媒體電腦伴唱機
    」內。但：
  1.證人譚祖馴所述金嗓公司出售之「金嗓多媒體電腦伴唱機」
    內經合法授權之歌曲，在點歌目錄本內頁中間固印有「金嗓
    G&V 」文字，內頁右下方載有「金嗓歌曲目錄，版權所有，
    翻印必究」等文字，業經原審當庭勘驗扣案點歌目錄本內頁
    結果為：有部分內頁中間印有「金嗓G&V 」，右下方載有「
    金嗓歌曲目錄，版權所有，翻印必究」，本案查獲歌曲所在
    內頁均無上開標示，此有勘驗筆錄在卷可憑。惟證人譚祖馴
    係美華公司之告訴代理人，對於此細節為其業務上之專業能
    力所及，惟一般民眾除非有特別經驗，尚無從依此細節而據
    以判斷購買之電腦伴唱機內之歌曲是否經過合法授權，且告
    訴人刊登前開聲明啟示之時間係於92年7 月間，被告乙○○
    ○購買本案「金嗓多媒體電腦伴唱機」係於93年初、被告甲
    ○○租用前開電腦伴唱機係於93年6 月中旬，距離該聲明啟
    示刊登時間至少已逾半年以上，以現今媒體數量及種類之多
    ，被告等2 人是否會閱讀到中國時報，並非無疑，再者，被
    告等2 人在92年7 月間，均未擁有「金嗓多媒體電腦伴唱機
    」，縱有閱讀中國時報，對於上述中國時報之上述啟事，衡
    情也無加以特別注意之理，因此，自難以上述聲明啟事，而
    為被告2 人不利的認定。又被告乙○○○及甲○○2 人，在
    購買或承租本案「金嗓多媒體電腦伴唱機」前並非從事電腦
    伴唱機出租或供人點唱營利等與此相關之行業，已據被告乙
    ○○○、甲○○於原審審理時分別供述案發前「從事美容業
    」、「無業」在卷，則其等對於前開聲明啟示內容未特別留
    意，與常情並無違背。參以被告乙○○○購買本案之「金嗓
    多媒體電腦伴唱機」時，尚取得金嗓公司保證書、金岡有聲
    出版有限公司法律顧問證書、金嗓公司CPX －900S電腦點播
    系統使用說明書、金嗓公司啟動電腦伴唱機密碼卡各1 份等
    物，有前開證書、使用說明書及密碼卡影本各1 份在卷可佐
    （見原審卷第33至48頁），是被告乙○○○辯稱：主觀上認
    為購得之「金嗓多媒體電腦伴唱機」係合法取得，其內歌曲
    並無違法情事，可以採信。另依被告乙○○○於原審審理時
    具結證稱其於出租前開「金嗓多媒體電腦伴唱機」機組時，
    向被告甲○○陳稱伊交付之「金嗓多媒體電腦伴唱機」係公
    司正規產品可安心使用一情，則縱然被告甲○○並未進一步
    向被告乙○○○詢問出租之電腦伴唱機內歌曲是否經過合法
    授權等細節，被告甲○○主觀上認為其所承租之「金嗓多媒
    體電腦伴唱機」係合法一情，亦堪採信。
  2.再者，上述電腦伴唱機內歌曲多達數千首，此由被告乙○○
    ○提出之金嗓公司CPX －900S電腦點播系統使用說明書中「
    基本歌庫說明：「1.基本歌庫為標準配備內含5,000 餘首歌
    曲」可證，若非因各人喜好特別留意，實難對於電腦伴唱機
    內之歌曲均瞭若指掌。是以，被告2 人辯稱不知扣案之電腦
    伴唱機內有前開非法重製之6 首歌曲，堪可採信。雖被告乙
    ○○○出租扣案之「金嗓多媒體電腦伴唱機」與被告甲○○
    時，該電腦伴唱機已設置投幣設備，且被告乙○○○購買時
    該電腦伴唱機即附有該投幣設備，此部分業經被告乙○○○
    及甲○○供述一致在卷。惟被告2 人，在購買或承租本案「
    金嗓多媒體電腦伴唱機」前並非從事電腦伴唱機出租或供人
    點唱營利等與此相關之行業，已如上述，參以其等2 人均無
    因違反著作權法案件遭移送之前科，有臺灣高等法院被告前
    案紀錄表可參，被告2 人在「佳莉小吃部卡拉OK」店內擺設
    「金嗓多媒體電腦伴唱機」機組供人投幣消費，於欠缺相關
    著作權法之概念下，雖不知尚應另行取得公開演出之授權，
    惟其等主觀上既認為購買或承租之「金嗓多媒體電腦伴唱機
    」具合法來源，且不知該電腦伴唱機內有前揭6 首違法重製
    之歌曲，即難遽謂被告2 人主觀上有何違法公開演出前揭6
    首歌曲之犯意。
四、綜上，本件公訴人所舉之證據，不足以證明被告2 人有何以
    公開演出方式侵害著作財產權之事實，且本院復查無其他積
    極證據，足資審認被告2 人有何公訴人所指之前開違反著作
    權法犯行，揆諸前開說明，既不能證明被告犯罪，依法自應
    為無罪之諭知。原審因而以該院簡易庭未察，認被告2 人應
    成立違反著作權法第92條之擅自以公開演出之方法侵害他人
    著作財產權罪，係屬不當，而將原簡易判決撤銷，諭知被告
    2 人無罪，核無違誤；檢察官循告訴人具狀請求上訴意旨，
    猶執前詞，指摘原判決不當，為無理由，應予駁回。
五、末按檢察官聲請以簡易判決處刑之案件，經法院認為有刑事
    訴訟法第451 條之1 第4 項但書之情形者，應適用通常訴訟
    程序審判之，刑事訴訟法第452 條定有明文；且對於簡易判
    決之上訴，準用刑訴法第3 編第1 章及第2 章之規定，管轄
    第二審之地方法院合議庭受理簡易判決上訴案件，應依通常
    程序審理。其認案件有刑事訴訟法第452 條之情形者，應撤
    銷原判決，逕依通常程序為第一審判決，法院辦理刑事訴訟
    簡易程序案件應行注意事項第14項亦著有規定。本件原審審
    理後，認應為無罪之諭知，而有刑事訴訟法第451 條之1第4
    項但書第3 款之情形，故依前揭規定，應由原審合議庭逕依
    通常程序審理後，自為第一審判決，檢察官不服本判決，自
    得於法定上訴期間內，向本院提起上訴，附此敘明。
據上論斷，應依刑事訴訟法第368 條，判決如主文。
本案經檢察官彭南雄到庭執行職務。
中　　華　　民　　國　　94　　年　　7 　　月　　29　　日
                  刑事第三庭    審判長法  官  周賢銳
                                      法  官  謝宏宗
                                      法  官  黃仁松
以上正本證明與原本無異。
本件不得上訴。
中　　華　　民　　國　　94　　年　　7 　　月　　29　　日
　　　　　　　　　　　　　　　　　　　書記官  馬蕙梅
